【裁判字號】    90,易,66
【裁判日期】    900302
【裁判案由】    違反台灣地區與大陸地區人民關係條例
【裁判全文】
臺灣屏東地方法院刑事判決                              九十年度易字第六六號
    公  訴  人  臺灣屏東地方法院檢察署檢察官
    被      告  乙○○
    被     告  丙○○
    右一被告   戴國石
    選任辯護人 蔡吉記
右列被告因違反台灣地區與大陸地區人民關係條例案件，經檢察官提起公訴（八十九
年度偵字第四四四七號），本院判決如左：
    主  文
乙○○、丙○○共同違反不得僱用大陸地區人民在臺灣地區從事未經許可之工作之規
定，各處拘役伍拾日，如易科罰金，均以參佰元折算壹日。
    事  實
一、丙○○係設於屏東縣屏東市○○路九號之「日夜春茶室」負責人，乙○○則為現
    場負責人，其等明知魏琴係大陸地區人民，因探親獲准來台，並未經許可在台工
    作，竟仍基於共同之犯意聯絡，自民國八十九年七月中旬起，以每坐一檯可得新
    台幣二百元至三百元之檯費，僱用大陸地區人民魏琴在上址從事坐檯之工作，嗣
    八十九年七月二十七日二十二時二十分許，在前址為屏東縣警察局督察室警員當
    場查獲。
二、案經屏東警察局屏東分局報請台灣屏東地方法院檢察署檢察官偵查起訴。
    理  由
一、訊據被告丙○○及乙○○固坦承為「日夜春茶室」之負責人及現場負責人，惟均
    矢口否認有何違反台灣地區與大陸地區人民關係條例之犯行，丙○○辯稱：伊未
    在店內經營、管理，店內的事都交由乙○○處理，伊對於店內僱有大陸地區人民
    乙事完全不知情云云；乙○○則辯稱：店內的小姐都是自己來上班的，伊沒有僱
    用他們云云。經查：
    (一)大陸女子魏琴係由綽號「美美」之同鄉朋友介紹前往「日夜春茶室」內坐檯打
      工，每坐一檯可領二至三百元、茶室每天都會依照坐檯數發錢、雇主為丙○○
      等情，業據證人魏琴於警訊時證述甚詳（屏東縣警察局屏東分局警訊卷第十三
      至十五頁），並有魏琴於為警查獲時，自其皮包內扣得之日夜春茶室名片一張
      （上有該茶室之電話號碼，「芳名」欄則屬空白）附卷可憑。且魏琴為警查獲
      之經過，亦經證人即屏東縣警察局督察室警員甲○○到庭證述：「我們當時是
      去查是否有員警涉足不正當場所，到了案發地時，發現有一個女人（按：即魏
      琴）從茶室的大門跑出來，我們發現可疑，就欄下他，他沒有證件，口音也不
      一樣，我們就帶他到派出所，他在派出所打手機，叫茶室的人將她的證件拿到
      派出所來。」等語在卷可稽，綜上足認大陸女子魏琴應確係在前開「日夜春茶
      室」內坐檯打工無訛。而被告乙○○辯稱店內女子均係自行來上班云云，則顯
      與常理有違，應係事後卸責之詞，不足採信。
    (二)又乙○○在「日夜春茶室」現場經營管理；而丙○○每個月可分得三、四萬元
      並由丙○○負責繳納營業稅等情，業經被告乙○○、丙○○於警訊、偵查及本
      院審理中自承不諱。是「日夜春茶室」應係由乙○○及丙○○共同經營方與常
      情相符，被告丙○○辯稱從不過問店內事務云云，顯與常理有違，應為事後卸
      責之詞，不足採信。況丙○○之住所（屏東市○○路）與「日夜春茶室」（屏
      東市○○路）同在屏東市區內，二地距離甚近，有屏東市地圖一紙附卷可參，
      是丙○○豈有從來不至店內，亦對店內事務不加過問之理？是「日夜春茶室」
      既係由乙○○及丙○○共同經營並由乙○○負責現場管理，而大陸女子又係由
      丙○○雇用坐檯，均有如上述，則二人對於僱用大陸女子魏琴坐檯之事當亦係
      出於共同之犯意聯絡甚明。
    此外，復有魏琴之中華民國臺灣地區旅行證及出境登記表影本、「日夜春茶室」
    營利事業登記證各一紙附卷可參，本件事證明確，被告犯行洵堪認定，應依法論
    科。
二、另被告雖又辯稱魏琴於第一次警訊時（八十九年七月二十八日三時十五分）僅稱
    係至「日夜春茶室」玩而已，並未說去該處去打工；而證人張貴通亦於警訊時證
    稱係伊邀魏琴至該茶室唱歌，故魏琴供詞前後顯有矛盾，其所為證言不足採取云
    云。然查：魏琴為警查獲時，係自茶室的大門跑出來，並有倉促逃避之舉，業經
    證人甲○○結證屬實，並據屏東縣警察局督察室維新小組臨檢紀錄表記載明確，
    惟第一次警訊警方訊問魏琴：「妳為何要看見警察而逃避警方臨檢？」時，魏琴
    竟答稱：「我沒有，我是要走路而已。」，顯見魏琴於該次警訊時仍欲避重就輕
    ，並未據實陳述，故魏琴於警訊之第一次筆錄所言應不可採。又證人張貴通雖於
    警訊時（八十九年七月二十八日一時許）證稱：因魏琴在路邊揮手攔車，伊前往
    搭載，並邀請魏琴去「日夜春茶室」唱歌，魏琴隨即答應，故二人才認識云云。
    然此與魏琴於第二次警訊時（八十九年七月二十八日）供稱：「．．張貴通我會
    和他認識，是因為他先前曾到大陸觀光，我才跟他熟識。」等情顯不相符，且警
    方於魏琴之手提包內復扣得以張貴通名義匯款至大陸魏琴戶籍地之台灣銀行匯款
    單一紙，足見張貴通早已於魏琴相識，其於警訊中所言亦不實在，洵無可採，併
    予敘明。
三、被告丙○○、乙○○僱用大陸地區人民在臺灣地區從事未經許可之工作，違反台
    灣地區與大陸地區人民關係條例第十五條第四款之規定，核其所為係犯同條例第
    八十三條之罪。被告二人間有犯意之聯絡及行為之分擔，均為共同正犯。茲審酌
    被告等犯罪之動機、目的、手段、素行、僱用之人數、期間、犯後仍飾詞辯解，
    毫無悔意等一切情狀，爰量處如主文所示之刑，並諭知易科罰金之折算標準，以
    資懲儆。
四、查被告行為後，刑法第四十一條規定已於九十年一月十日修正公布，依刑法第二
    條第一項前段規定，應適用新法，附此敘明。
據上論斷，應依刑事訴訟法第二百九十九條第一項前段，臺灣地區與大陸地區人民關
係條例第八十三條第一項、刑法第十一條前段、第二條第一項前段、第二十八條、第
四十一條第一項前段，罰金罰鍰提高標準條例第二條，判決如主文。
本案經檢察官莊啟勝到庭執行職務。
中      華      民      國      九十      年      三      月      二    日
                                      臺灣屏東地方法院刑事第一庭
                                          法  官  王以齊
右正本證明與原本無異。
對於本判決如有不服應於收受送達後十日內向本院提出上訴書狀上訴於台灣高等法院
高雄分院並按他造當事人之人數附具繕本。
                                          書記官   林天化
中      華      民      國      九十      年      三      月      五    日
附錄本判決論罪科刑法條：
臺灣地區與大陸地區人民關係條例第十五條
左列行為不得為之：
一  使大陸地區人民非法進入臺灣地區。
二  招攬臺灣地區人民未經許可使之進入大陸地區。
三  使大陸地區人民在臺灣地區從事未經許可或與許可目的不符之活動。
四  僱用或留用大陸地區人民在臺灣地區從事未經許可或與許可範圍不符
    之工作。
五  居間介紹他人為前款之行為。
臺灣地區與大陸地區人民關係條例第八十三條第一項
違反第十五條第四款或第五款規定者，處二年以下有期徒刑、拘役或科或併科新台幣
三十萬元以下罰金。


司法院資訊處製作；財團法人民間司法改革基金會備份。
